臺北高等行政法院判決　　　　　　　　　　　　　　　九十二年度簡字第七一○號
　　原　　　告　笠達企業有限公司
　　代　表　人　甲○
　　被　　　告　臺北市政府衛生局
　　代　表　人　張珩（局長）
右當事人間因健康食品管理法事件，原告不服臺北市政府中華民國九十二年八月十三
日府訴字第○九二一六九五四六○○號訴願決定，提起行政訴訟。本院判決如左：
　　主  文
原告之訴駁回。
訴訟費用由原告負擔。
　　事  實
緣原告笠達企業有限公司於民國（下同）九十二年四月十五日在網站「 http://www.
gsh.com.tw」中刊登「高境界免疫乳漿蛋白」產品系列介紹，該產品係經行政院衛生
署衛署健食字第Ａ○○○○八號核准之健康食品，核准之保健功效敘述為「產品以動
物及體外實驗的結果顯示，可促進體液（非細胞性）免疫反應」，然網站內容卻以該
產品具有美國、加拿大等國之專利，並述及「可應用於愛滋病陽性患者之治療」、「
免疫乳漿含有抗癌之治療成分，有癌症之預防或癌症之治療效果」等超出許可範圍及
醫療效能之宣稱，案經被告臺北市政府衛生局查獲後，於九十二年五月十二日訪談原
告之代理人蔡元瑋並製作食品衛生調查紀錄後，以九十二年五月十九日北市衛七字第
○九二三二二一四二○○號函請行政院衛生署釋示系爭產品是否違反健康食品管理法
，經該署以九十二年五月二十六日衛署食字第○九二○○二七八九五號函復被告略以
：「．．．二、案內有關『高境界免疫乳漿蛋白』產品係經核准之健康食品，惟經查
該產品被核准宣稱之保健功效為：『產品以動物體外實驗的結果顯示，可促進體液（
非細胞性）免疫反應』，然網站內容卻以該產品具有美國、加拿大等國之專利，述及
『可應用於愛滋病陽性患者之治療』、『免疫乳漿含有抗癌之治療成分，有癌症之預
防或癌症之治療效果』．．．等，超出許可範圍或醫藥效能之宣稱，已明顯違反健康
食品管理法第十四條之規定。．．．」。嗣經被告審認原告違反健康食品管理法第十
四條規定，乃依同法第二十四條第一項規定，以九十二年六月二日北市衛七字第○九
二三三二七八五○○號行政處分書，處以原告新臺幣（下同）六萬元罰鍰。原告不服
，提起訴願，旋遭駁回，遂向本院提起行政訴訟，茲摘敘兩造訴辯意旨如左：
壹、原告起訴主張略謂：
一、聲明：訴願決定及原處分均撤銷。
二、理由：
    原告所代理本件系爭產品，並非一般性之製造專利，乃屬「效用專利」並具有美
    國六項專利、加拿大八項專利，每項專利內容均照原文刊登並無誇大不實之情事
    。且此產品所據之數十篇國際著名學者臨床報告也只刊登學者期刊、日期等資料
    ，並無超出任何醫療效能之宣稱。又此網站主要提供關於ＧＳＨ這個分子之介紹
    ，以及歷年來之研究報告，原告並無販售行為。被告不加詳查即遽以科處原告六
    萬元罰鍰，顯屬違誤。
貳、被告答辯主張略謂：
一、聲明：
(一)、駁回原告之訴。
(二)、訴訟費用由原告負擔。
二、理由：
(一)、卷查本件原告販售之「高境界免疫乳漿蛋白」系列食品，刊載如事實欄所述廣告
    內容之事實，此有系爭廣告影本及被告於九十二年五月十二日訪談訴原告代理人
    蔡元瑋之食品衛生調查紀錄乙份可稽。按健康食品廣告不得有虛偽不實、誇張及
    超過許可範圍之內容或為醫療效能之宣傳之情形，本件原告販售之「高境界免疫
    乳漿蛋白」食品，有行政院衛生署衛署健食字第Ａ○○○○八號健康食品許可證
    ，經核准之保健功效敘述為「產品以動物及體外實驗的結果顯示，可促進體液（
    非細胞性）免疫反應」，然系爭廣告內容卻以該產品具有美國、加拿大等國之專
    利，並述及「可應用於愛滋病陽性患者之治療」、「免疫乳漿含有抗癌之治療成
    分，有癌症之預防或癌症之治療效果」等詞句，已明顯超出許可範圍及醫療效能
    之宣稱，並經行政院衛生署以九十二年五月二十六日衛署食字第○九二○○二七
    八九五號函釋審認在案，顯已違反健康食品管理法第十四條規定，是原告違規事
    證明確，洵堪認定。
(二)、至原告主張並未提到本產品有任何療效，並無任何銷售行為乙節，查系爭廣告已
    明顯超出許可範圍及醫療效能之宣稱已如前述，又以高金素梅（現任立法委員）
    為使用見證部分，內容述及：「．．．當初拿到高境界免疫乳漿時．．．我只知
    道有許多有力的證據證實它的確可以提升我們的免疫能力．．．在高雄接受化療
    的癌症病患，以及在花蓮洗腎多年的病人。在親眼見到了那麼多改善的實例之後
    ．．．我感覺身體的免疫機能似乎都在改善當中。我週遭的一些癌症朋友，也都
    向我反應他們的病情有不同程度的改善．．．」等詞句，多處提及使用後有癌症
    之預防或癌症症狀之治療效果，實即影射食用其產品即可獲得癌症之預防或癌症
    症狀之治療效果，是原告主張不足採據。又本件「高境界免疫乳漿蛋白」產品，
    若確實具有「可應用於愛滋病陽性患者之治療」、「免疫乳漿含有抗癌之治療成
    分，有癌症之預防或癌症之治療」等效果，原告自應依藥品之申請程序提出申請
    ，併予指明。從而，被告依健康食品管理法第二十四條第一項規定，處以被告法
    定最低額六萬元罰鍰，並無不合，應予維持。
    理  由
一、按健康食品管理法第五條規定：「本法所稱主管機關︰在中央為行政院衛生署；
    在直轄巿為直轄巿政府；在縣（巿）為縣（巿）政府。」、第十四條規定：「標
    示或廣告不得有虛偽不實、誇張及超過許可範圍之內容。健康食品不得為醫療效
    能之標示或廣告。」、第二十四條第一項規定：「違反第十四條規定者，除得廢
    止其健康食品之許可證外，處委託刊播廣告者新臺幣六萬元以上三十萬元以下罰
    鍰，並得按次連續處罰。」臺北市政府九十年八月二十三日府秘二字第九○一○
    七九八一○○號公告：「主旨：公告本府主管業務委任事項，並自九十年九月一
    日起生效。．．．公告事項．．．六、本府將下列業務委任本府衛生局，以該局
    名義執行之．．．(十五)健康食品管理法中有關本府權限事項。．．．」。
二、卷查本件原告販售之「高境界免疫乳漿蛋白」系列食品，刊載如事實欄所述廣告
    內容之事實，此有系爭廣告影本及原處分機關於九十二年五月十二日訪談原告代
    理人蔡元瑋之食品衛生調查紀錄乙份附卷可稽。按健康食品廣告不得有虛偽不實
    、誇張及超過許可範圍之內容或為醫療效能之宣傳之情形，健康食品管理法第五
    條規定定有明文；本件原告販售之「高境界免疫乳漿蛋白」食品，領有行政院衛
    生署核發之衛署健食字第Ａ○○○○八號健康食品許可證，經核准之保健功效敘
    述為「產品以動物及體外實驗的結果顯示，可促進體液（非細胞性）免疫反應」
    ，此有該許可證影本在訴願卷可稽。然系爭廣告內容卻以該產品具有美國、加拿
    大等國之專利，並述及「可應用於愛滋病陽性患者之治療」、「免疫乳漿含有抗
    癌之治療成分，有癌症之預防或癌症之治療效果」等詞句，已明顯超出許可範圍
    及醫療效能之宣稱，並經行政院衛生署以九十二年五月二十六日衛署食字第○九
    二○○二七八九五號函釋審認在案，顯已違反健康食品管理法第十四條規定，是
    原告違規事證明確，洵堪認定，本件被告以原告違反健康食品管理法第十四條規
    定，乃依同法第二十四條第一項規定，以九十二年六月二日北市衛七字第○九二
    三三二七八五○○號行政處分書，處以原告六萬元罰鍰，自屬有據。
三、至原告主張並未提到本產品有任何療效，並無任何銷售行為乙節，惟查系爭廣告
    已明顯超出許可範圍及醫療效能之宣稱已如前述，又查卷附現任立法委員高金素
    梅使用見證宣傳網頁列印影本部分，內容述及：「．．．當初拿到高境界免疫乳
    漿時．．．我只知道有許多有力的證據證實它的確可以提昇我們的免疫能力．．
    ．在高雄接受化療的癌症病患，以及在花蓮洗腎多年的病人。在親眼見到了那麼
    多改善的實例之後．．．我感覺身體的免疫機能似乎都在改善當中。我週遭的一
    些癌症朋友，也都向我反應他們的病情有不同程度的改善．．．」等語，多處提
    及使用後有癌症之預防或癌症症狀之治療效果，實即影射食用其產品即可獲得癌
    症之預防或癌症症狀之治療效果，是原告所訴不足採據。又本件「高境界免疫乳
    漿蛋白」產品，若確實具有「可應用於愛滋病陽性患者之治療」、「免疫乳漿含
    有抗癌之治療成分，有癌症之預防或癌症之治療」等效果，原告自應依藥品之申
    請程序提出申請，併此指明。從而，被告依首揭健康食品管理法第二十四條第一
    項規定，處以原告法定最低額六萬元罰鍰，並無不合；訴願決定遞予維持，亦非
    違法，本件原告之訴應為無理由。
四、據上論結，本件原告之訴為無理由，爰依行政訴訟法第二百三十六條、第九十八
    條第三項前段判決如主文。
中　　　華　　　民　　　國　　九十三　　年　　　二　　　月　　二十三　　日
                                臺 北 高 等 行 政 法 院  第 五 庭
                                                     法  官　劉介中
右為正本係照原本作成。
本件以訴訟事件所涉及之法律見解具有原則性者為限，始得於本判決送達後二十日內
向本院提出上訴狀並表明上訴理由，如已於本判決宣示後送達前提起上訴者，應於判
決送達後二十日內補具上訴理由（均按他造人數附繕本），且經最高行政法院許可後
方得上訴。
中　　　華　　　民　　　國　　九十三　　年　　　二　　　月　　二十三　　日
                                                     書記官  黃明和
